【裁判字號】    99,家訴,67
【裁判日期】    991112
【裁判案由】    宣告夫妻財產制改為分別財產制
【裁判全文】
臺灣新竹地方法院民事判決              99年度家訴字第67號
原      告  台新國際商業銀行股份有限公司
法定代理人  丙○○
訴訟代理人  戊○○
被      告  甲○○
            丁○○
共      同
訴訟代理人  乙○○
上列當事人間請求宣告夫妻分別財產制事件，經本院於民國99年
10月29日言詞辯論終結，判決如下：
    主    文
被告甲○○與被告丁○○間之夫妻財產制應改用分別財產制。
訴訟費用由被告負擔。
    事實及理由
壹、原告起訴主張：
一、訴之聲明：
(一)、被告甲○○與被告丁○○間之夫妻財產制改用分別財產制。
(二)、訴訟費用由被告負擔。
二、事實及理由：
(一)、緣原告（原大安商業銀行）與被告甲○○間清償借款強制執
    行事件，業獲本院90年度執字第1379號債權憑證在案，因債
    務人迄未清償，計積欠原告本金新臺幣（下同）586,852 元
    、自民國92年8 月26日起至清償日止，按年息百分之8.35計
    算之利息及自92年8 月26日起至清償日止，按上開年息百分
    之20計算之違約金。嗣經原告查核被告甲○○98年度國稅局
    財產及所得清單，並無財產及所得可供執行。
(二)、被告甲○○與被告丁○○於82年1 月12日結婚，現婚姻關係
    存續中，經原告向本院登記處查詢，其等迄未向法院辦理夫
    妻分別財產制契約登記。按夫妻未以契約訂立夫妻財產制者
    ，除民法另有規定外，以法定財產制為其夫妻財產制；債權
    人對於夫妻一方之財產已為扣押，而未得受清償時，法院因
    債權人之聲請，得宣告改用分別財產制，民法第1005條、第
    1011條分別定有明文。揆之前揭事實說明，被告甲○○因擔
    任訴外人乙○○之連帶保證人向原告借款後，尚有上開款項
    未依約清償，被告甲○○名下亦無可供扣押執行之財產，爰
    依法訴請裁判被告2 人間之夫妻財產制改用分別財產制。
貳、被告則以：上開款項係訴外人乙○○支借，被告甲○○僅為
    保證人，雖訴外人乙○○現在經濟狀況不佳，仍希望由其負
    責償還，勿連累被告2 人等語置辯，並聲明：請求駁回原告
    之訴。
、本院之判斷：
一、按夫妻得於結婚前或結婚後，以契約就本法所訂之約定財產
    制中，選擇其一，為其夫妻財產制；夫妻未以契約訂立夫妻
    財產制者，除本法另有規定外，以法定財產制，為其夫妻財
    產制，民法第1004條、第1005條分別定有明文。原告主張被
    告甲○○、丁○○係夫妻關係，現婚姻關係仍存續中，且未
    曾以契約訂立夫妻財產制等事實，業據提出戶籍謄本及本院
    99年6 月15日99新院燉登字第0990615 號函各1 份為證，且
    為被告所不爭執，自堪信原告上開主張為真實，是依上開規
    定，被告甲○○、丁○○間應以法定財產制為其等夫妻財產
    制。
二、次按債權人對於夫妻一方之財產已為扣押，而未得受清償時
    ，法院因債權人之聲請，得宣告改用分別財產制，民法第10
    11條定有明文。所謂未得受清償，包括全無可扣押之物或所
    扣押之物數量不足，及所扣押之財產不足清償該為扣押之債
    權人債權等情形，最高法院89年度臺上字第854 號判決意旨
    可供參照。查被告甲○○前擔任訴外人乙○○之連帶保證人
    向原告借款，嗣未依約清償，經原告對被告甲○○之財產為
    強制執行而未得受完全清償，目前尚積欠原告本金586,852
    元、自92年8 月26日起至清償日止，按年息百分之8.35計算
    之利息及自92年8 月26日起至清償日止，按上開年息百分之
    20計算之違約金等情，為被告所不爭執，並有原告提出之本
    院91年3 月26日新院昭執文一三七九字第8724號債權憑證、
    繼續執行紀錄表、財政部臺灣省中區國稅財產歸屬資料清單
    、財政部臺灣省中區國稅局98年度綜合所得稅各類所得資料
    清單各1 份在卷可佐，且經本院依職權調閱被告甲○○96年
    度、97年度、98年度財產所得之稅務電子閘門財產所得調件
    明細表、本院90年度執字第1379號、91年度執字第8552號、
    96年度執字第243 號民事執行卷宗核閱無訛，自堪認原告此
    部分之主張為真實。則被告2 人婚後既未以契約訂立夫妻財
    產制，自應以法定財產制，為其等之夫妻財產制，因原告即
    債權人對於被告甲○○之財產強制執行後，仍不足清償原告
    之債權，且被告甲○○名下亦已無財產可供執行，依上開說
    明，原告自有權聲請宣告改用被告間之夫妻財產制為分別財
    產制。從而，原告訴請將被告夫妻財產制宣告改用為分別財
    產制，依法並無不合，應予准許。
肆、據上論結，本件原告之訴為有理由，依民事訴訟法第85條第
    1 項前段、第78條，判決如主文。
中    華    民    國    99    年    11    月    12    日
                        家事法庭法  官  林昌義
以上正本證明與原本無異。
如對本判決上訴，須於判決送達後20日之不變期間內，向本院提
出上訴狀，如委任律師提起上訴者，應一併繳納上訴審裁判費。
中    華    民    國    99    年    11    月    12    日
                                書記官  馮玉玲

司法院資訊處製作；財團法人民間司法改革基金會備份。
